【裁判字號】    96,訴,2921
【裁判日期】    971121
【裁判案由】    清償債務
【裁判全文】
臺灣臺中地方法院民事判決  96年度訴字第2921號
原      告  乙○○
訴訟代理人  林瓊嘉律師
被      告  丙○○
            甲○○
共      同
訴訟代理人  林家進律師
當事人間清償債務事件，本院於民國97年10月23日言詞辯論終結
，判決如下：
    主    文
被告甲○○應給付原告新台幣參佰萬元，及自民國九十六年十二
月一日起，至清償日止，按年息百分之五計算之利息。
原告其餘之訴駁回。
訴訟費用由被告甲○○負擔。
本判決於原告以新台幣壹佰萬元為被告甲○○供擔保後，得假執
行；但被告甲○○以新臺幣參佰萬元為原告預供擔保，得免為假
執行。
原告其餘假執行之聲請駁回。
    事實及理由
一、按訴狀送達後，原告不得將原訴變更或追加他訴。但請求之
    基礎事實同一者，或不甚礙被告之防禦及訴訟終結者，不在
    此限，為民事訴訟法第255條第1項第2款、第7款所明定。而
    所謂請求之基礎事實同一，係指變更或追加之訴與原訴之原
    因事實，有其社會事實上之共通性及關連性，而就原請求所
    主張之事實及證據資料，於變更或追加之訴得加以利用，且
    無害於他造程序權之保障，俾符訴訟經濟者稱之。本件原告
    起訴原主張依據民法第184條規定請求賠償所侵占詐欺之款
    項；併依據民法第259條規定解除契約，請求返還投資款。
    嗣於民國 (下同)97 年10月23日另追加主張依民法第480條
    之規定請求返還借款，且依民法242條代位求償，顯係訴之
    追加，惟其所主張之基礎事實同一，援引證據資料亦復相同
    ，別無另行調查證據之必要，即無礙於被告之防禦及訴訟之
    終結，揆之首揭規定，自應准許之，被告抗辯原告訴之追加
    不合法云云，核不可採。
二、原告起訴主張：被告二人為夫妻，被告甲○○邀請原告投資
    法拍屋代墊款生意，稱每筆代墊案約30至45天結案，即可給
    付本金及紅利，投資者扣除代書費手續費及代拍費用後，可
    得投資款3%的利潤。原告前後支出新台幣（下同）725萬元
    ，被告僅退回169萬8200元，將其餘之投資款555萬1800元侵
    占入己；又被告未依兩造之投資法拍代墊款契約，給付原告
    投資之本金及紅利，原告以起訴狀之送達為催告被告履行之
    通知，被告應於96年11月30日前交付上述投資本金及紅利，
    逾期未為給付，則解除兩造之投資法拍代墊款契約關係；又
    被告既於訴訟中自承與原告為借貸關係，則爰依侵權行為、
    解除契約後回復原狀之法律關係及借貸之法律關係，請求擇
    一為原告有利之判決。並聲明：被告丙○○、甲○○應連帶
    給付原告300萬元整，及自96年12月1日起至清償日止，按年
    息百分之5計算之利息，原告願供擔保，請准宣告假執行。
三、被告則以：兩造間並無原告所稱之「投資契約」之法律關係
    ；況原告亦應闡明解除契約所依據法律規定，不能僅以當事
    人彼此間有資金往來之事實，即認其等間有合夥關係存在。
    又原告主張侵權行為，惟並未具體指明被告之「不法」「侵
    害」之行為，以及原告受有如何之「損害」及其行為結果間
    有何「因果關係」，亦未敘明被告二人之連帶責任所依據法
    律規定；另被告丙○○並未向原告借貸，且原告未定一個月
    以上之相當期限催告，即請求被告返還金錢，於法亦有不合
    。並聲明：原告之訴駁回，如受不利判決，願供擔保請准免
    為假執行。
四、按當事人主張有利於己之事實者，就其事實有舉證之責任。
    但法律別有規定，或依其情形顯失公平者，不在此限。民事
    訴訟法第277條前段定有明文。本件原告主張：被告二人為
    夫妻，被告甲○○邀請原告投資法拍屋代墊款生意，稱每筆
    代墊案約30至45天結案，即可給付本金及紅利，投資者扣除
    代書費手續費及代拍費用後，可得投資款3%的利潤。原告前
    後支出725萬元，被告僅退回169萬8200元，將其餘之投資款
    555萬1800元侵占入己；又被告未依兩造之投資法拍代墊款
    契約，給付原告投資之本金及紅利，原告以起訴狀之送達為
    催告被告履行之通知，被告應於96年11月30日前交付上述投
    資本金及紅利，逾期未為給付，則解除兩造之投資法拍代墊
    款契約關係云云；惟原告上開主張業為被告否認，是原告就
    其與被告間有前投資法拍屋代墊款契約之事實，自應負舉證
    之責任。雖原告提出：明細表4份、不起訴處分書1份、原告
    復華銀行（現為元大銀行）大里分行存款存摺交易紀錄1份
    、匯款單1份、原告、被告甲○○所本票2紙（面額各為100
    萬元）、執行命令1份等為證，並聲請本院函調原告於元大
    銀行、台新銀行帳戶之交易紀錄參辦，惟查：
  (一)原告提出之明細表4份、原告復華銀行（現為元大銀行）大
    里分行存款存摺交易紀錄1份、匯款單1份、原告、被告甲○
    ○所本票2紙（面額各為100萬元），及本院函調原告於元大
    銀行、台新銀行帳戶之交易紀錄等物，固可證明原告與被告
    間有金錢往來交易，然金錢往來之事由，本有多端，或借貸
    、或贈與、或清償、或投資等等不一而足，是前述兩造金錢
    往來流動之背後原因關係為何？實難僅以該等交易紀錄及證
    物，即遽為認定兩造有投資法拍屋代墊款契約存在。
  (二)又原告所提出之執行命令1份為被告丙○○執行原告財產之
    命令，亦難僅以該執行命令之存在，即認兩造有投資法拍屋
    代墊款契約存在；原告另提出之不起訴處分書，乃原告以被
    告二人侵占原告基於兩造間投資法拍屋代墊款契約可得取回
    款項，而提起告訴，惟原告之告訴，業經檢察官認定原告匯
    予被告之款項，非屬投資款項，而為不起訴處分，是該不起
    訴書更難認定兩造間有投資法拍屋代墊款契約。
  (三)本件原告既未能舉證證明兩造間有投資法拍屋代墊款契約存
    在，則原告主張被告侵占原告基於投資法拍屋代墊款契約該
    所得取回之款項，而認被告2人有共同侵權行為而應負損害
    賠償之責任，自無可採。又兩造間既無投資法拍屋代墊款契
    約存在，則原告自無從向被告2人解除投資法拍屋代墊款契
    約，是原告主張其得向被告2人解除投資法拍屋代墊款契約
    ，被告應回原狀返還投資款，亦無可採。是原告依共同侵權
    行為損害賠償請求權、解除契約回復原狀請求權，請求被告
    給付如聲明所示，尚無理由。
五、另原告主張：兩造間如無投資法拍屋代墊款契約存在，惟原
    告匯款予被告，而被告自承該等款項為借貸款項，且尚積欠
    原告371萬9000元，原告亦得基於消費借貸契約之借貸物返
    還請求權，請求被告二人連帶給付如聲明所示等語，原告此
    部分之主張，被告甲○○已自認有積欠原告371萬9000元，
    且被告甲○○於原告起訴前，即經原告多次請求還款，甚且
    於本件訴訟前，原告更對被告二人提出刑事告訴，惟被告甲
    ○○未為給付，是原告主張被告甲○○有經其催告還款而未
    清償之事實，應屬可採；又原告主張被告丙○○亦有向其共
    同借款云云，原告之主張業為被告丙○○否認，且被告甲○
    ○陳述系爭借款係其向原告借用，與被告丙○○無涉，原告
    復未能舉積極證據，以資證明丙○○有向其借款之事實存在
    ，是原告主張被告丙○○有向其借款未還之事實，自難遽採
    。
六、按稱消費借貸者，謂當事人一方移轉金錢或其他代替物之所
    有權於他方，而約定他方以種類、品質、數量相同之物返還
    之契約。借用人應於約定期限內，返還與借用物種類、品質
    、數量相同之物，未定返還期限者，借用人得隨時返還，貸
    與人亦得定一個月以上之相當期限，催告返還。民法第474
    條第1項、民法第478條定有明文。本件被告甲○○向原告借
    款尚有371萬9000元未還，經原告催告給付，復未清償，從
    而，原告本於消費借貸物返還請求權，請求被告給付300萬
    元整，及自96年12月1日起，至清償日止，按年息百分之5計
    算之利息，於法有據，應予准許，惟原告逾此部分之請求，
    則無理由，應予駁回。
七、兩造各自陳明願供擔保聲請宣告假執行及免為假執行，經核
    均與法律規定相符，爰分別酌定相當擔保金額准許之。至於
    原告敗訴部分，其假執行之聲請，因失所依附，應予駁回。
八、本件事證已臻明確，兩造其餘攻擊防禦方法，經審酌後，核
    與結論無涉，爰不一一贅述，併此敘明。
九、訴訟費用負擔、宣告假執行及免為假執行之依據：民事訴訟
    法第79條、第390條第2項、第392條第2項。
中    華    民    國    97    年    11    月    21    日
                  民事第二庭    法  官  涂秀玲
正本係照原本作成。
如對本判決上訴，須於判決送達後20日內向本院提出上訴狀。
中    華    民    國    97    年    11    月    21    日
                                書記官


司法院資訊處製作；財團法人民間司法改革基金會備份。
